【裁判字號】    98,中交簡上,666
【裁判日期】    980818
【裁判案由】    過失傷害
【裁判全文】
臺灣臺中地方法院刑事判決         98年度中交簡上字第666號
上  訴  人
即  被  告  乙○○
上列上訴人即被告因過失傷害案件，不服本院臺中簡易庭98年度
中交簡字第860號中華民國98年5月25日第一審判決（聲請簡易判
決處刑書案號：98年度偵字第2634號），本院管轄第二審之合議
庭認應適用通常程序審理，並自為第一審判決如下：
    主    文
原判決撤銷。
乙○○因過失傷害人，處有期徒刑參月，如易科罰金，以新臺幣
壹仟元折算壹日。
    犯罪事實
一、乙○○於民國九十七年八月九日下午，騎乘車牌號碼LK8-87
    2號重型機車，沿臺中市○○路由東往西方向行駛，於同日
    下午六時四十九分許，途經健行路與華富街之設有行人穿越
    道之路段時，原應注意車輛行經行人穿越道，遇有行人穿越
    時，應暫停讓行人先行通過。且當時天候為晴，夜間有照明
    ，視距良好，路面乾燥無缺陷，亦無障礙物，又無不能注意
    之情事，竟疏未注意及此，即貿然通過上開路段，適同一時
    、地，有行人丁○○與其妻甲○○行走該行人穿越道，由北
    往南穿越健行路，乙○○因閃避不及，其所騎乘之上開機車
    遂撞擊丁○○，致其倒地因而受有左側脛骨與腓骨幹粉碎性
    閉鎖性骨折之傷害。乙○○於肇事後，在司法警察未知悉肇
    事者為何人前，主動坦承肇事並接受調查，自首而接受裁判
    。
二、案經丁○○告訴臺灣臺中地方法院檢察署檢察官偵查起訴。
     理   由
一、按現行刑事訴訟法為保障被告之反對詰問權，排除具有虛偽
    危險性之傳聞證據，以求實體真實之發見，於該法第一百五
    十九條第一項明定被告以外之人於審判外之言詞或書面陳述
    ，除法律有規定者外，不得作為證據。又被告以外之人於審
    判外之陳述，雖不符前四條之規定（即刑事訴訟法第一百五
    十九條之一至同條之四），而經當事人於審判程序同意作為
    證據，法院審酌該言詞陳述或書面陳述作成時之情況，認為
    適當者，亦得為證據；當事人、代理人或辯護人於法院調查
    證據時，知有第一百五十九條第一項不得為證據之情形，而
    未於言詞辯論終結前聲明異議者，視為有前項之同意，刑事
    訴訟法第一百五十九條之五定有明文。本件當事人並未就卷
    內證據資料之證據能力有所爭執，且迄於言詞辯論終結前，
    均未主張有刑事訴訟法第一百五十九條第一項不得為證據之
    情形，是應認已同意卷內證據均得作為證據，且經本院審酌
    後，認無不適當之情形，應認本案調查之卷內證據均有證據
    能力，合先敘明。
二、訊據被告乙○○就上開事實坦承不諱，核與告訴人丁○○指
    訴情節相符，並有道路交通事故現場圖、道路交通事故調查
    報告表(一)、(二)、道路交通事故初步分析研判表各一份、道路
    交通事故談話紀錄表三份、道路交通事故照片六幀、中國醫
    藥大學附設醫院出具之診斷證明書一份在卷可參，足認被告
    之自白與事實相符，應堪採信。本件事證明確，被告犯行應
    堪認定，應予依法論科。
三、核被告所為，係犯刑法第二百八十四條第一項前段之過失傷
    害罪。又被告騎乘機車行經行人穿越道不依規定讓行人優先
    通行，因而致人受傷，請依道路交通管理處罰條例第八十六
    條第一項規定，加重其刑。另被告於肇事後，停留現場待司
    法警察到場處理，並於司法警察尚未知悉肇事者為何人前，
    主動坦承肇事，此有臺中市○○○道路交通事故肇事人自首
    情形紀錄表一紙在卷可憑，是被告對於未經發覺之犯罪自首
    而接受裁判，合於刑法第六十二條前段規定之自首要件，依
    法減輕其刑；並依法先加後減。審酌被告並無犯罪前科紀錄
    ，有臺灣高等法院被告前案紀錄表在卷可參，而被告因一時
    疏忽，造成告訴人丁○○受傷之程度非輕，及其就上開犯坦
    承不諱、犯後尚未與告訴人達成和解等一切情狀，量如主文
    所示之刑，並諭知易科罰金之折算標準。
四(一)公訴意旨另略以：被告乙○○於九十七年八月九日下午，騎
    乘車牌號碼LK8-872號重型機車，沿臺中市○○路由東往西
    方向行駛，於同日下午六時四十九分許，途經健行路與華富
    街之設有行人穿越道之路段時，原應注意車輛行經行人穿越
    道，遇有行人穿越時，應暫停讓行人先行通過。且當時天候
    為晴，夜間有照明，視距良好，路面乾燥無缺陷，亦無障礙
    物，又無不能注意之情事，竟疏未注意及此，即貿然通過上
    開路段，適同一時、地，有行人即被害人丁○○及甲○○行
    走該行人穿越道，由北往南穿越健行路，被告因閃避不及，
    其所騎乘之上開機車遂撞擊告訴人甲○○，致告訴人即被害
    人甲○○則受有左膝挫傷之傷害，因認被告就有關告訴人甲○○部分，亦涉刑法第二百八十四條第一項前段犯過失傷害
    犯嫌云云。
  (二)按犯罪事實應依證據認定之，無證據不得認定犯罪事實，刑
    事訴訟法第一百五十四條第二項分別定有明文。又認定不利
    於被告之事實，須依積極證據，苟積極證據不足為不利於被
    告事實之認定時，即應為有利於被告之認定，更不必有何有
    利之證據。另按事實之認定，應憑證據，如未能發現相當證
    據，或證據不足以證明，自不能以推測或擬制之方法，以為
    裁判基礎；又認定犯罪事實，所憑之證據，雖不以直接證據
    為限，間接證據亦包括在內，然無論直接或間接證據，其為
    訴訟上之證明，須於通常一般之人均不致於有所懷疑，而得
    確信其為真實之程度者，始得據之為有罪之認定，倘其證明
    尚未達到此一程度，而有合理性懷疑之存在時，即無從為有
    罪之認定，有最高法院三十年上字第八一六號判例、四十年
    臺上字第八六號判例、七十六年臺上字第四八六號判例可資
    參照。又刑法上之過失，其過失行為與結果間，在客觀上有
    相當因果關係始得成立。所謂相當因果關係，係指依經驗法
    則，綜合行為當時所存在之一切事實，為客觀之事後審查，
    認為在一般情形下，有此環境、有此行為之同一條件，均可
    發生同一之結果者，則該條件即為發生結果之相當條件，行
    為與結果即有相當之因果關係。反之，若在一般情形下，有
    此同一條件存在，而依客觀之審查，認為不必皆發生此結果
    者，則該條件與結果不相當，不過為偶然之事實而已，其行
    為與結果間即無相當因果關係，最高法院七十六年臺上字第
    一九二號判例可資參照。
  (三)聲請簡易判決處刑意旨認被告就被害人甲○○部分亦涉犯過
    失傷害罪嫌，無非以被告乙○○就上開事實坦承不諱，核與
    告訴人丁○○指訴情節相符，並有道路交通事故現場圖、道
    路交通事故調查報告表(一)、(二)、道路交通事故初步分析研判
    表各一份、道路交通事故談話紀錄表二份、道路交通事故照
    片六幀及大明中醫診所出具之診斷證明書一份為憑。惟查：
    被告於警詢時供稱：其騎車由忠太西路沿健行路走快車道往
    西屯路直行，對方二位行人，男的左邊，女的右邊，一同由
    北南走行人穿越道橫越健行路方向行走，當時其在看右邊的
    店家，未發現對方二人，等看見對方時相距約一公尺，其立
    刻緊急煞車，其車前頭就撞上二位行人，其車倒向右邊，其
    車速約每小時三十幾公里云云（見偵卷第十六頁）；告訴人
    甲○○於警詢時亦陳稱其與夫丁○○（在其左邊）由北往南
    走行人穿越道橫越健行路行走，機車撞到其夫左腳，再撞上
    其左腳云云（見偵卷第二十頁）；證人丁○○於警詢時亦陳
    稱：其與妻即甲○○由北往南走行人穿越道橫越健行路行走
    ，對方騎機車由其左邊過來，然後對方就撞上其左腳，致其
    左腳受傷，其妻左腳受傷云云（見偵卷第十八頁），依渠等
    述，雖均稱被告確有撞上被害人甲○○等情。然被告於偵查
    中即辯稱：其當時只有撞到證人丁○○，沒有撞到告訴人甲○○；當時告訴人甲○○牽著證人丁○○，被害人甲○○走
    在丁○○右前方，其撞到證人丁○○，因證人丁○○比較靠
    近其行車方向，撞到證人丁○○後，證人丁○○倒地，告訴
    人甲○○趕快去扶他的頭，所以頭才沒撞到地上，其並未直
    接撞擊甲○○等語（見偵卷第三四頁）；被告復於本院審理
    中辯稱：其撞到證人丁○○，沒撞到告訴人甲○○，告訴人
    甲○○是因為丁○○倒下，跪著扶丁○○；其沒有撞到告訴
    人甲○○，甲○○是為了扶證人丁○○頭部而導致膝蓋有擦
    傷等語（見本院九十八年八月四日審判筆錄）。而告訴人甲○○於偵查中指訴稱：被告撞到其先生，其趕快去扶他；其
    也不知道傷勢從何而來，但其為了趕快扶其先生的頭，膝蓋
    褲子破掉，膝蓋流血，第二天腰部及頸部都很酸痛，被告當
    時沒有直接撞到其等語（見偵卷第三五頁）；復於本院審理
    中陳稱：其看到被告車子過來，恐怕會碰到渠等，車子撞到
    證人丁○○後，其為了保護丁○○本能扶了丁○○一下，當
    時丁○○倒地躺在地上，起身時腳都是傷，且有流血，其身
    上的傷，被告撞上時，其本能也跌了下去，因其要推丁○○
    ，這些都是瞬間發生之事，車子沒有直接撞到其，是撞到證
    人丁○○後，其在旁邊保護丁○○，跪坐在地上時受傷等語
    （見本院九十八年七月十五日訊問筆錄）。告訴人甲○○於
    偵查中及本院審理中均陳明被告機車並未撞上其，而係為扶
    證人丁○○致其受傷等情。以告訴人甲○○於本院審理中復
    提起附帶民事訴訟請求損害賠償（本院九十八年度交簡上附
    民字第十號），向被告求償，所述當無迴護被告之理，而其
    所述亦與被告所辯互核相符，應堪採信。是就被告並無撞及
    告訴人甲○○等情，應無疑義。另證人丁○○雖前於警詢時
    指證其妻左腳受傷一節，惟其於本院訊問時亦陳稱：碰撞後
    其就倒在地上，可能是撞到其又再撞到告訴人甲○○，當時
    其不知是否有撞到甲○○等語（見本九十八年七月十五日訊
    問筆錄），揆其所述，係指證本件交通事故後告訴人甲○○
    確有受傷，惟是否確係被告直接撞擊所致，則未知悉。固以
    告訴人甲○○確受有左膝挫傷之傷害一節，業據告訴人甲○○指證、丁○○證述，並有大明中醫診所診斷證明書一份可
    憑，然告訴人甲○○所受傷害，係因被告騎乘機車撞擊證人
    丁○○時，證人甲○○在旁呈跪姿扶助證人丁○○所致，已
    如前述，而夫妻同行過橫越行人穿越道時因駕駛過失肇事撞
    擊，在此密接時空下，配偶一方基於本能出手協助相扶，惟
    其行為係取決於其自己之自由意志，依客觀情形觀之，於交
    通事發生時，並不必然發生救助者會有受傷之結果，揆諸上
    開說明，以被告之過失行為，與告訴人甲○○受傷之結果，
    尚難認有相當因果關係，就此部分被告之犯行，尚屬不能證
    明。惟檢察官認此部分與前開被告有罪部分，有想像競合犯
    之裁判上一罪之關係，爰不另為無罪之諭知。
五、按檢察官依刑事訴訟法簡易訴訟程序聲請簡易判決處刑之案
    件，如法院於審理後，認應為無罪、免訴、不受理或管轄錯
    誤判決之諭知者，應適用通常訴訟程序審判之，為刑事訴訟
    法第四百五十二條所明定；對於簡易判決之上訴，準用刑事
    訴訟法第三編第一章及第二章之規定，管轄第二審之地方法
    院合議庭受理簡易判決上訴案件，應依通常程序審理，其認
    案件有應依通常訴訟程序審判誤依簡易判決處刑之情形者，
    原審所行訴訟程序因有重大瑕疵，自應撤銷原判決，逕依通
    常訴訟程序為第一審判決（法院辦理刑事訴訟簡易程序案件
    應行注意事項第十四條意旨參照）。查被告經檢察官聲請以
    簡易判決處刑部分，亦有過失傷害告訴人甲○○部分不能證
    明犯罪部分，則被告顯不應逕以簡易判決處刑，上訴意旨指
    摘原判決此部分不當，為有理由部分，除應予以撤銷改判外
    ，且因原審所行訴訟程序有將應依通常訴訟程序審判誤依簡
    易判決處刑之重大瑕疵，自應由本院將原判決撤銷，依刑事
    訴訟法第四百五十二條、第四百五十一條之一第四項但書第
    二、三款之規定，改依通常程序審理為第一審判決，附此敘
    明。
據上論斷，應依刑事訴訟法第四百五十五條之一第一項、第三項
、第四百五十二條、第三百六十九條第一項前段、第三百六十四
條、第二百九十九條第一項前段，刑法第二百八十四條第一項前
段、第六十二條前段、第四十一條第一項前段，道路交通管理處
罰條例第八十六條第一項，刑法施行法第一條之一，判決如主文
本案經檢察官丙○○到庭執行職務。
中    華    民    國    98    年    8     月    18    日
                刑事第八庭  審判長法  官  黃家慧
                                  法  官  黃賢婷
                                  法  官  陳  葳
以上正本證明與原本無異。
如不服本判決應於收受判決後10日內向本院提出上訴書狀，並應
敘述具體理由；其未敘述上訴理由者，應於上訴期間屆滿後20日
內向本院補提理由書（均須按他造當事人之人數附繕本）「切勿
逕送上級法院」。
                                  書記官  張雅如
中    華    民    國    98    年    8     月    18    日
附錄法條：
刑法第二百八十四條第一項前段：
因過失傷害人者，處六月以下有期徒刑、拘役或五百元以下罰金
，致重傷者，處一年以下有期徒刑、拘役或五百元以下罰金。


司法院資訊處製作；財團法人民間司法改革基金會備份。
